【裁判字號】    89,台上,893
【裁判日期】    890224
【裁判案由】    違反毒品危害防制條例
【裁判全文】
最高法院刑事判決                                八十九年度台上字第八九三號
    上  訴  人  甲○○
右上訴人因違反毒品危害防制條例案件，不服台灣高等法院中華民國八十八年十一月
二十五日第二審判決（八十八年度上重訴字第四九號，起訴案號：台灣桃園地方法院
檢察署八十七年度偵緝字第一六六號），提起上訴，本院判決如左：
    主  文
上訴駁回。
    理  由
本件原判決認定上訴人甲○○曾違反麻醉藥品管理條例前科四次，最後一次經台灣宜
蘭地方法院判處有期徒刑六月確定，並於民國八十五年十月十七日易科罰金執行完畢
。猶不知悔改，因與女友曾佩影向郭成寶、商秀美夫婦（曾佩影、郭成寶、商秀美三
人均經最高法院判處共同販賣毒品罪刑確定）租住台北市○○路○段二五二號房屋時
，獲知在泰國購買毒品價格低廉，返國販賣有暴利可圖，即於八十五年九月底，與郭
成寶夫婦共謀販入毒品牟利。旋由上訴人在台北市○○○路太平洋百貨公司附近交付
郭成寶新台幣（下同）十八萬元，作為販入毒品海洛因之資金，及前往泰國旅費。適
曾佩影因家中房屋遭債權人查封，亦須金錢解決債務。郭成寶即於上開住處，遊說曾
佩影一同前往泰國販入毒品，約定郭成寶在泰國與毒梟接洽，曾佩影負責攜帶毒品海
洛因入關，商秀美擔任掩護工作。言明事成曾佩影可分得在台市價值六十萬元之毒品
海洛因做為酬勞；其餘部分交由上訴人販賣，所得由郭成寶與上訴人對分。經曾佩影
同意後，四人即共同意圖營利，推由郭成寶夫婦與曾佩影於八十六年十二月二日，自
桃園中正機場搭乘荷蘭航空公司班機前往泰國曼谷。同年月五日，再由曼谷搭機至清
萊市下榻於「ＮＩＳＡ」旅館２２４室。同月六日，郭成寶於販店內以電話聯絡向綽
號「阿弟」者購入泰幣十四萬銖（折合新台幣九萬八千元）之海洛因磚二塊。郭成寶
即於房間內將海洛因磚塊敲碎，除部分留供施用外，餘由曾佩影分裝於郭成寶備置之
豆子空罐內，再置於三人合用之旅行袋（商秀美所有）內。至同年月十日，郭成寶夫
婦復將該兩瓶盛裝屬管制進出口物品之毒品海洛因之豆子罐改放置於曾佩影所有隨身
攜帶之紅色豬公袋裡，旋自曼谷一同搭乘荷蘭航空第八七七號班機運輸私運入境。同
日下午六時許抵達桃園中正機場，曾佩影於夾帶上述毒品通關入境時，為內政部警政
署航空警察局安檢人員及財政部台北關稅局稽查組關員當場查獲。並扣得毒品海洛因
二罐（淨重六九一點五三公克、純度百分之八三點八一、純質淨重五七九點五七公克
）等情。係以上開事實，迭據共同正犯郭成寶、曾佩影分別於警訊、檢察官偵查時，
及商秀美在偵查、第一審中供認明確，渠等供詞符合。且上訴人與曾佩影本為男女朋
友關係，二人均向郭成寶夫婦租屋居住，並曾於案發前隨同郭成寶夫婦同至泰國旅遊
。則上訴人與曾佩影、郭成寶夫婦間，顯有相當情誼，依常情判斷，曾佩影與郭成寶
夫妻絕無一致誣指上訴人共同走私毒品之可能。又曾佩影等攜帶入境為警查扣之白色
粉末二罐（淨重六九一點五三公克、純度百分之八三點八一，純質淨重五七九點五七
公克），確屬毒品海洛因，業經法務部調查局鑑定無訛，有該局八十七年一月二日（
八六）陸字第八六二六三八○五號檢驗通知書一紙在卷可稽；復有該空罐二只扣案可
證。為其所憑之證據及認定之理由。而以上訴人否認參與共同走私、販賣毒品等犯行
，為卸責之詞；及郭成寶、曾佩影嗣後於第一審改稱，上訴人並未出資，且因與曾佩
影分手而拒絕同往泰國，渠等乃將責任推卸給上訴人各情，均為迴護之詞，如何不足
採信，於判決理由內詳予指駁及說明。因認上訴人犯行明確，核其所為，係犯肅清煙
毒條例第五條第一項販賣、運輸毒品罪及懲治走私條例第二條第一項之私運管制物品
進口罪。上訴人與郭成寶、商秀美、曾佩影三人間，有犯意聯絡及行為分擔，為共同
正犯。再渠等持有毒品之低度行為，應為販賣、運輸之高度行為所吸收，不另論罪。
上訴人一行為觸犯運輸毒品與私運管制物品進口罪，為想像競合犯，應從一重依運輸
毒品罪論處。所犯運輸毒品、販賣毒品罪間，有方法結果之牽連關係，應從情節較重
之販賣毒品罪處斷。又上訴人行為後，毒品危害防制條例已於八十七年五月二十日公
布，自同月二十二日起施行，並將海洛因列入第一級毒品管制，亦不得販賣、運輸，
比較舊法肅清煙毒條例關於販賣、運輸之處罰規定，以行為時之肅清煙毒條例有利於
上訴人，依刑法第二條第一項但書規定，自應適用肅清煙毒條例規定處斷。另上訴人
犯有四次違反麻醉藥品管理條例前科，最後一次經台灣宜蘭地方法院判處有期徒刑六
月確定，並於八十五年十月十七日易科罰金執行完畢，有台灣高等法院被告刑案記錄
表一紙在卷可考。其於五年內再犯本件有期徒刑以上之罪，為累犯；惟其所犯販賣毒
品罪法定本刑為死刑、無期徒刑，依法不得加重。因認第一審判決適用懲治走私條例
第二條第一項、肅清煙毒條例第五條第一項、第十二條前段、第十三條第一項，刑法
第十一條前段、第二十八條、第二條第一項但書、第五十五條、第四十七條、第三十
七條第一項規定，並審酌上訴人犯罪之動機、目的、手段、所生之危害及犯後態度等
一切情狀，量處無期徒刑、褫奪公權終身。另扣案之毒品海洛因（淨重六九一‧五三
公克）應依肅清煙毒條例第十二條前段規定沒收銷毀之；豆子罐空瓶二只，旅行袋一
個、紅色豬公袋一個為供本件運輸毒品所用之物，其中旅行袋、紅色豬公袋雖未扣案
，然並無證據證明業已滅失，均應依同條例第十三條第一項之規定沒收。認事用法，
核無違誤，量刑亦稱妥適。乃予維持，駁回上訴人在第二審之上訴。經核於法並無違
誤。本件上訴人上訴意旨，係對原審認事、採證及證據證明力之判斷、暨已說明論斷
事項之審判職權行使，任意指摘其違法，為無理由，應予駁回。
據上論結，應依刑事訴訟法第三百九十六條第一項，判決如主文。
中      華      民      國    八十九    年      二      月    二十四    日
                              最高法院刑事第八庭
                                  審判長法官  吳  雄  銘
                                        法官  池  啟  明
                                        法官  石  木  欽
                                        法官  郭  毓  洲
                                        法官  吳  三  龍
      右正本證明與原本無異
                                              書  記  官
中      華      民      國    八十九    年      二      月              日


司法院資訊處製作；財團法人民間司法改革基金會備份。
